臺灣高等法院刑事判決　　　　　　　　　　　　　　九十三年度上易字第八七八號
　　上　訴　人　臺灣臺北地方法院檢察署檢察官
　　上　訴　人
　　即　被　告　乙○○
　　選任辯護人　李佩昌律師
　　被　　　告　甲　○
　　選任辯護人　馮志剛律師
右上訴人因被告背信等案件，不服臺灣臺北地方法院九十二年度訴字第二０八三號，
中華民國九十三年四月九日第一審判決（起訴案號：臺灣臺北地方法院檢察署九十二
年度偵字第二一三一二號），提起上訴，本院判決如左：
      主  文
上訴駁回。
乙○○緩刑肆年。
      事  實
一、乙○○係翊傑科技股份有限公司（下稱翊傑公司）業務經理，孫自強係揚智科技
    股份有限公司（下稱揚智公司）類比電路設計處設計二部研發主任，孫自強即為
    揚智公司處理事務及應負保守業務祕密之人，乙○○與孫自強基於共同意圖為自
    己不法之利益及洩漏揚智公司所有工商祕密之犯意聯絡，由乙○○於民國（下同
    ）九十一年十二月間，以新臺幣（以下除載明為人民幣、美金者外，均同）六十
    萬元代價，誘使孫自強設法自揚智公司取得ＵＳＢ２．０之ＩＣ設計圖資料，孫
    自強即於九十二年一月初，利用擔任設計職務之便，從揚智公司研發工作站電腦
    資料庫中下載「ＴＳＭＯ２５ＡＧ─ＯＤＧ─ＵＳＢ２０ＨＹ─Ｇ．ＴＡＲ（即
    ＵＳＢ２．０之類比部分ＩＣ設計圖）」（檢察官於九十三年二月十一日原審調
    查時稱，起訴書所載之「ＲＴＣ．ＤＯＣ（ＩＣ設計線路圖）」、「Ｍ１６８９
    ─ＵＳＢ─０４０８．ｔａｒ（ＩＣ設計線路圖）」兩項產品沒有外流，告訴人
    不主張告訴，故刪除該二部分起訴之事實），再儲存於光碟中，得手後，即以電
    子郵件通知當時在大陸地區之乙○○，並依乙○○指示，於九十二年一月中旬，
    在臺北市善導寺捷運站前，將該光碟交付予不知情之夏慧凝（即乙○○之妹），
    再由夏慧凝轉寄至大陸地區上海市予乙○○收受，乙○○將該光碟片內容透過網
    路傳送予甲○，再將自甲○所支付之人民幣十五萬元兌換成新臺幣六十萬元報酬
    ，透過不知情之翊傑公司會計人員，於九十二年一月十四日、一月二十九日、二
    月十二日、三月三十一日，分四次轉匯扣稅後之五十四萬元至孫自強在富邦商業
    銀行南京東路分行之帳戶內（帳號00000000000000），致揚智公
    司受有商業利益之損害（研發成本約美金一千餘萬元，合法授權費用約美金二百
    餘萬元）。嗣經揚智公司檢視孫自強電腦專用帳號ＳＵＮＣＣ後，發現孫自強前
    開下載系爭ＩＣ設計圖等情，始查悉上情。
二、案經揚智公司告訴，由法務部調查局新竹縣調查站報請臺灣臺北地方法院檢察署
    檢察官偵查起訴（孫自強經原審法院判決有期徒刑一年六月，緩刑四年，孫自強
    及檢察官均未上訴而確定。又翊傑公司之負責人係蘇進成，揚智公司於九十二年
    十月二十三日補具之告訴補充理由狀亦列蘇進成為共同被告，惟檢察官以其涉嫌
    之證據不足，並未對其起訴）。
      理  由
壹、上訴人即被告乙○○部分：
一、上訴人即被告乙○○固坦承，伊從已判決確定之孫自強處取得ＵＳＢ２．０類比
    部分之ＩＣ設計圖資料，在大陸利用網路傳送予被告甲○，再透過翊傑公司會計
    人員曾碧雲將五十四萬元（總價六十萬元，扣除六萬元稅金）匯至孫自強在富邦
    商業銀行南京東路分行之帳戶內（帳號00000000000000）等事實
    （見他字卷二二背頁至二三頁，調查局偵查卷三一背頁，原審卷七四、二八三、
    二八九頁），惟矢口否認有何以金錢誘使孫自強設法從揚智公司取得該ＩＣ設計
    圖資料之犯行，辯稱：因孫自強家境困難，伊經常受孫自強之託，代覓買主購買
    孫自強自行研發產品，並不知道系爭設計圖非孫自強自行研發而係揚智公司之產
    品，況伊係受孫自強之託，才會將該資料轉售給大陸的甲○，但後來甲○表示該
    份資料無法開啟，伊也要求孫自強退款，伊並無從中獲利，亦無犯罪意圖云云。
二、惟經查：
  (一)右揭事實，業據孫自強於調查站、偵查中及原審審理時供承不諱（見他字卷五七
    至五九頁、調查卷四○至四七頁，原審卷二六至二八、二二九至二三二、二八○
    至二八一、二九一頁），核與告訴代理人李訓平、證人夏慧凝所陳述情節相符（
    見他字卷二二背至二三、五七頁、調查卷一至七、五五至五六頁，原審卷五七至
    五九頁），並有揚智公司Ｒ／Ｄ專用工作站電腦資料檢視備忘錄、電腦歷程資料
    及聘僱合約書，孫自強所書之自白書及聲明書、富邦銀行存摺、轉帳傳票等影本
    在卷可稽（見他字卷五至十、三五、三八頁，調查局偵查卷八至十、十三至十四
    、二二至二七、四八頁，原審卷二六七至二六八頁）。孫自強於調查站、偵查中
    及原審審理時均供稱：伊與乙○○是之前在普誠科技及飛利浦公司的同事，乙○
    ○也一直在ＩＣ設計相關公司服務，她在二年前就知道ＵＳＢ２．０之ＩＣ設計
    圖是揚智公司研發產品，九十一年十二月間，在新竹開往台北的車上，乙○○向
    伊表示，客戶需要ＵＳＢ２．０之ＩＣ設計圖，請伊設法取得，所以才會利用職
    務之便，於九十二年一月間，在揚智公司私自盜拷ＵＳＢ２．０類比部分之ＩＣ
    乙○○提出孫自強託其轉介買主購買所自行研發產品之文件置辯（見原審卷一四
    七、一四八頁）。然觀諸該份孫自強要求乙○○介紹買主之資料，時間是在本案
    發生後之九十二年三月二十五日，內容更與本案系爭ＩＣ設計圖無關，自不足資
    為有利被告乙○○證據。況被告乙○○陳稱，孫自強對系爭ＩＣ設計圖之原先報
    價係一百萬元（見原審卷二八四頁），又稱，孫自強自行研發產品（原審卷第一
    四七頁，九十三年三月十九日答辯狀被證一所載之產品）價值每個不過七千美金
    ，並無如同上開系爭設計圖如此高價之物（見原審卷二九六至二九七頁）。一者
    報價達一百萬元，其餘報價不到三十萬元，兩者價格相差甚多，被告乙○○所學
    係電子，並在ＩＣ產業工作多年，目前工作內容係繪製設計圖（見調查局偵查卷
    三○背頁，本院卷二八頁），對系爭ＩＣ設計圖是否孫自強自行設計？或揚智公
    司員工集體研發之產品？豈無認識。再者，被告乙○○前任職翊傑公司期間，曾
    將明導科技授權之ＵＳＢ１．１報價給被告甲○，而被告乙○○於原審調查時亦
    供稱，ＣＨＩＰＩＤＥＡ公司之ＵＳＢ２．０類比部分，單次授權使用需五萬美
    金，多次授權使用約二十萬美金等情（見原審卷二八七頁），可見被告乙○○對
    該項產品功能及在業界價值，知之甚稔。倘謂孫自強能夠自行開發ＵＳＢ２．０
    之ＩＣ設計圖，豈有僅以五十四萬元賤價出售，而無視大量授權金之理？更何況
    ，系爭ＩＣ設計圖須結合眾多專業知識人才，並投入數年研發經費，始克盡其功
    ，且因設計複雜，研發成本花了一千萬美元，合法授權金可達二百萬美元，價值
    極高一節，亦據告訴代理人李訓平陳證在卷（見他字卷二三背頁，調查局偵查卷
    四頁）。足認被告乙○○知悉系爭ＩＣ設計圖係屬告訴人揚智公司所研發之產品
    ，並以金錢誘使孫自強從告訴人公司非法下載系爭ＩＣ設計圖，被告乙○○所辯
    ，不足採信。
  (二)孫自強另陳稱，約於九十二年一月中下旬，在臺北市○○街交付另一張儲存台積
    電製程之ＵＳＢ２．０之ＩＣ設計圖光碟云云。然此部分事實為被告乙○○所否
    認，亦無何證據足資認定，況依孫自強所陳，兩張光碟內容均屬同一項之ＩＣ設
    計圖資料，僅因交由不同代工廠生產，而區分為不同之製作流程，縱認孫自強確
    曾前後兩次交付相同ＩＣ設計圖，則渠等亦僅侵害告訴人公司同一法益，附此敘
    明。
  (三)按財產權益涵義甚廣，有係財產上現存權利，亦有係權利以外之利益，其可能受
    害情形更不一致，如使現存財產減少（積極損害），妨害財產之增加，以及未來
    可期待利益之喪失等（消極損害），皆不失為財產或利益之損害（最高法院八十
    七年度台上字第三七０四號判決參看）。又刑法上之背信罪，以損害本人之財產
    或其他利益為構成要件之一，並以本人之財產或其他利益已否受有損害，為既遂
    與未遂之標準（最高法院八十七年度台上字第二四五０號判決意旨參看）。被告
    乙○○、孫自強二人洩露系爭ＩＣ設計圖之行為，侵害告訴人揚智公司商業機密
    ，顯已影響告訴人公司收取該項科技產品之可期待授權金利益，則告訴人公司財
    產顯已受有損害（消極損害）甚明，自不因目前市面上尚未發現利用該洩露資料
    所生產之製品，而謂告訴人公司並無損害。又背信罪並不以本人得利為構成要件
    ，只需有為自己或第三人不法之利益或損害本人利益之意圖，即為已足，則被告
    乙○○辯稱：告訴人公司並未發生損害及其本身並未獲利云云，亦無足採。
  (四)被告乙○○又辯稱，告訴人公司Ｒ／Ｄ專用工作站電腦資料檢視備忘錄、電腦歷
    程資料影本無證據能力云云。惟按除顯有不可信之情況外，從事業務之人於業務
    上或通常業務過程所須製作之紀錄文書、證明文書；其他於可信之特別情況下所
    製作之文書，亦得為證據，刑事訴訟法第一百五十九條之四第二款、第三款定有
    明文，工作站電腦資料檢視備忘錄電腦歷程資料，係連續性由機器所製作之文書
    ，如同銀行提存款紀錄無從增刪，自得為本案之證據。另被告乙○○聲請傳訊證
    人吳彥甫、林靜欣、李耀基，證明孫自強有自行研發能力，並常詢業界人士將其
    自行研發成果轉介買主云云。惟孫自強供稱，伊之前與被告乙○○合作的是設計
    服務，並非直接出售東西，且與本件ＵＳＢ２．０之ＩＣ設計圖無關（見原審卷
    二二六至二二七頁），故被告乙○○此部份調查證據之聲請顯與本案無關。而檢
    察官依據告訴人之聲請，請求傳喚翊傑公司會計人員盧瓊芬、曾碧雲、林怡如、
    江月琴等四人，查明被告乙○○匯款給孫自強之報酬，究係翊傑公司支付之獎金
    、或聘僱薪資云云（見原審卷第二００頁、第一五七頁）。因孫自強並非翊傑公
    司之員工，翊傑公司自無可能支付薪資予孫自強，且不論翊傑公司匯款予孫自強
    係以何名目出帳，均不影響乙○○匯款給孫自強係給予報酬之性質，故本院認無
    再加調查之必要，併此敘明。
  (五)綜上所述，本件事證明確，被告乙○○犯行洵堪認定。
三、按告訴乃論之罪，告訴人祇須表示訴究之意思為已足，不以明示其所告訴者為何
    項罪名為必要。告訴人在偵查中已一再表示要告訴，雖未明示其所告訴之罪名，
    但依其所陳述之事實，仍無礙於告訴之效力（最高法院七十四年臺上字第一二八
    一號判例參看）。告訴人公司於九十二年五月五日在偵查中所提出之刑事告訴狀
    載明，孫自強洩露其職務上應保守之祕密（見他字卷卷二頁），則本件告訴內容
    自已涵蓋刑法第三百十七條之洩露工商祕密罪，且依刑事訴訟法第二百三十九條
    之規定，告訴乃論之罪，對於共犯之一人告訴或撤回告訴者，其效力及於其他共
    犯，告訴人對孫自強告訴，其效力及於共犯乙○○（原審對此未予敘明，應予補
    正）。再起訴書雖漏載刑法第三百十七條，惟公訴人業已具狀補充說明在案（見
    原審卷九二頁），本院自得依告訴人公司所告訴內容與公訴人補充法條予以審酌
    。核被告乙○○所為，係犯刑法第三百四十二條第一項之背信罪及同法第三百十
    七條、第三百十八條之二之加重洩漏工商祕密罪（起訴書原載被告所犯法條為修
    正前著作權法第九十一條第二項之重製罪及修正前刑法第三百二十條第一項、第
    三百二十三條之竊盜電磁紀錄罪，因公訴人認ＵＳＢ２．０之ＩＣ設計圖係屬積
    體電路電路佈局保護法所規範之積體電路佈局圖，其本身與著作權法所保護之圖
    形著作迭有爭議；而被告孫自強自告訴人公司電腦下載系爭ＩＣ設計圖之行為，
    並未破壞告訴人公司原儲放該電磁紀錄內容，與傳統竊盜破壞持有支配關係之要
    件不合，撤回前開兩部分起訴法條，見原審卷七六、九一背頁，併此敘明）。被
    告乙○○雖並無替告訴人公司處理事務及保守業務祕密之身分，惟其與具有該身
    分之孫自強共同實施前開犯罪，依刑法第三十一條第一項規定，仍應以共犯論，
    被告乙○○與孫自強二人互有犯意聯絡及行為分擔，均為共同正犯。又被告乙○
    ○利用不知情之夏慧凝交付儲存ＵＳＢ２．０類比部分之ＩＣ設計圖光碟片，為
    間接正犯。而被告乙○○以一個洩漏工商秘密資料行為同時觸犯刑法第三百四十
    二條第一項之背信罪及刑法第三百十七條、第三百十八條之二之加重洩漏工商秘
    密罪兩罪，為想像競合犯，依刑法第五十五條規定，從一重之背信罪處斷。
四、原審審酌被告乙○○熟知ＩＣ設計產業市場特性，竟利用金錢誘使孫自強盜拷亟
    具商業價值之系爭ＩＣ設計圖，轉售牟利，從事商業間碟工作，事後否認犯行之
    態度等一切情狀，適用刑法第二十八條、第三百十七條、第三百十八條之二、第
    三百四十二條第一項、第五十五條前段規定，判處被告乙○○有期徒刑一年二月
    ，而孫自強儲存ＵＳＢ２．０類比部分之ＩＣ設計圖之光碟，並未扣案，且被告
    乙○○表明業已滅失（見原審卷二九六頁），爰不另為沒收諭知，經核並無不合
    。
五、被告乙○○提起上訴仍執陳詞否認犯罪，核無理由，應予駁回。末查，被告乙○
    ○未曾受有期徒刑以上刑之宣告，有本院被告全國前案紀錄表在卷可稽（見本院
    卷十五至十七頁），因一時失慮致犯法禁，且乙○○已與告訴人公司成立和解，
    有告訴人公司刑事陳報狀附卷可據（見本院卷五○至五一頁），被告乙○○經此
    起訴審判後，當知所警愓，信無再犯之虞，本院認所宣告之刑，以暫不執行為適
    當，爰併宣告緩刑四年，以勵自新。
貳、被告甲○部分：
一、公訴意旨略以：甲○係大陸地區上海市凱登科技諮詢有限公司（下稱凱登公司）
    負責人，因凱登公司研發數位相框產品，須ＵＳＢ２．０之ＩＣ設計圖資料，甲
    ○與乙○○、孫自強三人基於營利及為自己及第三人不法所有之概括犯意，明知
    ＵＳＢ２．０之ＩＣ設計圖資料均係揚智公司研發之產品，亦為揚智公司儲存於
    電腦內之電磁紀錄，乃未經許可，於九十一年一月初，在大陸地區上海市，甲○
    委託乙○○設法取得該設計圖等程式資料，乙○○再以六十萬元代價，委由孫自
    強設法取得該設計圖，孫自強即利用在揚智公司擔任類比電路設計處設計二部研
    發主任職位之便，於九十二年一月初，連續以電腦自揚智公司研發工作站資料庫
    中盜拷該ＩＣ設計圖，輾轉交予大陸之甲○。因認甲○涉共犯刑法第三百四十二
    條第一項之背信罪及同法第三百十七條、第三百十八條之二之加重洩漏工商祕密
    罪嫌云云。
二、按犯罪事實應依證據認定之，無證據不得認定犯罪事實；又不能證明被告犯罪者
    ，應諭知無罪之判決，刑事訴訟法第一百五十四條第二項、第三百零一條第一項
    分別定有明文。又按認定被告有罪之事實，應憑證據，如未能發現相當之證據，
    或證據不足以證明，自不能以推測或擬制之方法，以為裁判之基礎；且認定事實
    所憑之證據，其為訴訟上之證明，須達於通常一般人均不致有懷疑，而得確信其
    為事實之程度者，始得據為有罪之認定，倘其證明尚未達到此一程度，而有合理
    之懷疑存在時，尚難為有罪之認定基礎；苟積極證據不足以為不利於被告事實之
    認定，即應為有利被告之認定，更不必有何有利之證據（最高法院三十年上字第
    八一六號、四十年台上字第八六號、七十六年台上字第四九八六號判例參看）。
三、公訴人認被告甲○涉犯前揭罪嫌，係以被告甲○擔任凱登科技公司與上海捷碩微
    電子科技公司負責人，乃以十五萬元人民幣為代價，自乙○○處輾轉取得系爭之
    ＵＳＢ２．０之ＩＣ設計圖資料，並以告訴代理人李訓平指述，及九十二人二月
    十五日上午十一時二十六分被告乙○○所收受之電子郵件影本為論據。被告甲○
    固不否認在大陸曾收受被告乙○○所傳送ＵＳＢ２．０之ＩＣ設計圖資料（見他
    字卷四九背頁，調查局偵查卷五九背頁），惟堅詞否認有何背信及洩露工商祕密
    罪等犯行，辯稱：伊根本不認識孫自強，並不知乙○○所傳送之ＵＳＢ２．０之
    ＩＣ設計圖資料是屬告訴人公司所有，也沒有要求乙○○找孫自強盜拷該份ＩＣ
    資料，況乙○○所傳送的資料並不齊全，根本無法開啟使用，所以事後已要求乙
    ○○全數退款等語。
四、經查：
  (一)被告乙○○於調查站及原審審理時陳稱：甲○並沒有要伊設法取得該設計圖，是
    後來孫自強拿到該設計圖後，伊才向甲○表示有ＵＳＢ２．０之ＩＣ設計圖資料
    （見調查卷三二背頁、原審卷二八三頁）。核與被告甲○於原審審理時所陳：「
    乙○○問我，她有ＵＳＢ２．０之ＩＣ設計圖時，我只是覺得可以試試看，我就
    跟她買」相符（見原審卷二九四至二九五頁）。而被告甲○並不認識孫自強等情
    ，業據孫自強於調查站及原審審理時證述明確（見調查局偵查卷四一頁、原審卷
    二二七至二二八頁），被告甲○既未事先唆使乙○○設法取得系爭ＩＣ設計圖，
    也不知乙○○與孫自強間之協議，而被告乙○○利誘孫自強從告訴人公司非法下
    載系爭ＩＣ設計圖，再轉送至大陸向被告甲○兜售等情，尚難認被告甲○對被告
    乙○○及孫自強非法下載系爭ＩＣ設計圖之犯行，有何犯意聯絡及行為之分擔。
  (二)又縱認被告甲○經營科技公司，知悉ＵＳＢ２．０之ＩＣ設計圖係屬告訴人公司
    所研發產品，而在大陸價購該項設計圖資料，充其量僅係事後買贓行為，顯與被
    告乙○○及孫自強二人盜拷該份資料，所犯背信及加重洩露工商祕密罪等罪間，
    並無任何犯意聯絡及行為分擔之共犯關係存在；此外，復查無其他具體事證足以
    證明被告甲○涉有起訴意旨所指之罪嫌，應認無法證明被告甲○犯罪，原審為被
    告甲○無罪之諭知，經核並無不合。
五、檢察官上訴意旨略以，被告甲○曾向被告乙○○詢問翊傑公司之ＵＳＢ１．１、
    ＵＳＢ２．０、０‧８０５１等ＩＰ價格，足見被告甲○明知ＵＳＢ２．０已研
    發完成，而被告甲○不循正途向完成研發之公司取得授權，而係透過被告乙○○
    欲購買便宜之ＵＳＢ２．０之ＩＣ設計圖，顯有透過被告乙○○取得他人營業秘
    密之故意，而被告乙○○亦應被告甲○之要求，找到在告訴人公司任職之孫自強
    ，三人共同非法取得他人研發之ＵＳＢ２．０之ＩＣ設計圖，被告甲○已事先參
    予犯罪計劃，被告乙○○及孫自強之犯罪意思均由被告甲○所引發，縱被告甲○
    與孫自強並不認識，被告甲○亦未必知悉上開設計圖係孫自強自告訴人公司取得
    ，然無礙被告甲○主導犯罪計劃之地位，況被告甲○從事電腦軟體買賣仲介業務
    多年，又對告訴人公司研發之ＵＳＢ２．０之ＩＣ設計圖求之甚急，應明知上開
    ＵＳＢ２．０之ＩＣ設計圖若係合法取得，應不只十五萬元人民幣云云。惟查，
    被告甲○於偵查時供稱，伊於九十二年初與被告乙○○在上海碰面，被告乙○○
    提及她有ＵＳＢ軟體，伊問她這個軟體貴不貴，她說不貴，因為是別人剛剛開發
    的，人民幣十五萬元左右，伊便表示有興趣試試看，被告乙○○當時並未告知該
    ＵＳＢ軟體是１‧０或２‧０之軟體，但該二種伊皆有興趣，因伊經營之上海捷
    碩生產數碼相框，而此種相框需要用到ＵＳＢ軟體，所以伊想取得該ＵＳＢ軟體
    之目的，是要看看能不能應用在伊的產品上（見調查局偵查卷五九頁），而於原
    審審理時，經詢及何以不向研發之公司購買？被告甲○答稱因目前沒有打算列入
    使用計劃，而就系爭ＵＳＢ２．０之ＩＣ設計圖，被告甲○亦稱，其經營之公司
    將來有可能會用，但目前沒有需要（見原審卷二九五頁），足見被告甲○並未向
    被告乙○○指定購買ＵＳＢ２．０之ＩＣ設計圖，且當時被告甲○經營之公司亦
    無使用該設計圖之確定計劃，是檢察官認被告甲○事先參與並主導被告乙○○及
    孫自強取得ＵＳＢ２．０之ＩＣ設計圖，並無所據。檢察官之上訴，核無理由，
    應予駁回。
六、被告甲○經合法傳喚，無正當理由不到庭，爰不待其陳述，逕行判決，併此敘明
    。
據上論斷，應依刑事訴訟法第三百六十八條、第三百七十一條、刑法第七十四條第一
款，判決如主文。
本案經檢察官李進誠到庭執行職務。
中　　　華　　　民　　　國　　九十三　　年　　　七　　　月　　二十七　　日
                              臺灣高等法院刑事第三庭
                                  審判長法  官  張　連　財
                                        法  官  黃　金　富
                                        法  官  林　明　俊
右正本證明與原本無異。
不得上訴。
                                        書記官  蕭　進　忠
中　　　華　　　民　　　國　　九十三　　年　　　七　　　月　　二十八　　日
附錄：本判決論罪科刑法條全文
刑法第三百四十二條第一項
為他人處理事務，意圖為自己或第三人不法之利益，或損害本人之利益，而為違背其
任務之行為，致生損害於本人之財產或其他利益者，處五年以下有期徒刑、拘役或科
或併科一千元以下罰金。
第三百十七條
依法令或契約有守因業務知悉或持有工商秘密之義務，而無故洩漏之者，處一年以下
有期徒刑、拘役或一千元以下罰金。
第三百十八條之二
利用電腦或其相關設備犯第三百十六條至第三百十八條之罪者，加重其刑至二分之一
。
